臺灣高雄地方法院刑事判決　　　　　　　95年度訴字第3617號
公　訴　人　臺灣高雄地方法院檢察署檢察官
被　　　告　甲○○
上列被告因偽造文書等案件，經檢察官提起公訴（95年度偵字第
6762號），本院判決如下：
    主  文
甲○○連續行使偽造私文書，足以生損害於他人，處有期徒刑肆
月，如易科罰金，以銀元佰元即新臺幣玖佰元折算壹日。如附
表所示偽造丙○○之署押共48枚，均沒收之。
    事  實
一、甲○○於民國92年7 月間某日（起訴意旨誤載為93年7 月間
    ），在高雄市○○路、興中路口拾獲丙○○之身分證及駕駛
    執照各1 枚，竟未予返還，復意圖為自己不法之所有而侵占
    之（侵占遺失物部分，追訴權時效已經消滅），另明知已無
    法以自己之名義申請行動電話，且無力繳清行動電話通話費
    ，竟基於意圖為自己不法所有及行使偽造私文書之概括犯意
    ，持上揭拾獲之身分證、駕駛執照於附表所示之時、地，連
    續冒用丙○○名義偽造丙○○之簽名（偽造之署押及數量如
    附表所示），填具如附表所示之偽造文件，並持交予行動電
    話公司之門市人員，以表示係丙○○本人申辦行動電話及門
    號而行使之，以此方式施用詐術，致各該門市人員陷於錯誤
    誤以為係丙○○本人申請且係有償還費用能力之人，分別核
    給如附表所示之門號而交付該門號之SIM 卡各1 張，另交付
    因申辦0000000000、0000000000等行動電話門號一併申辦之
    行動電話共2 支等財物，足以生損害於丙○○及各該電訊公
    司對於行動電話申請管理之正確性；甲○○於取得如附表所
    示之門號後至95年1 月5 日止連續撥號通信，使各該電訊公
    司誤係正當持有人撥話，而提供電訊服務之不法利益合計新
    臺幣（下同）3 萬4,529 元（起訴意旨誤算為5 萬3,550 元
    ）。
二、案經丙○○訴由電信警察隊第三中隊報告臺灣高雄地方法院
    檢察署檢察官偵查起訴。
    理  由
壹、證據能力部分：
一、被告以外之人於審判外之陳述，雖不符刑事訴訟法第159 條
    之1 至第159 條之4 之規定，而經當事人於審判程序同意作
    為證據，法院審酌該言詞陳述或書面陳述作成時之情況，認
    為適當者，亦得為證據，刑事訴訟法第159 條之5 第1 項定
    有明文。被告及檢察官對於本判決所引用之證人丙○○於警
    詢之證述及本件各電信公司之回函之證據能力，於本院審判
    程序時，均表示同意作為本案證據使用，茲審酌該等書面陳
    述作成時之情況，並無非法取供或其他不可信之情況等不宜
    作為證據之情事，依刑事訴訟法第159 條之5 第1 項之規定
    ，得作為證據。
貳、論罪科刑部分：
一、上揭事實，業據被告甲○○於本院審理時自白不諱，並與證
    人即告訴人丙○○於警詢、本院之證述互核相符，復有和信
    電訊股份有限公司95年11月23日、12月21日函、臺灣大哥大
    股份有限公司95年11月3 日、12月7 日函、12月19日函、遠
    傳電信股份有限公司96年1 月3 日函各1 紙及本院電話95年
    12 月1日電話紀錄2 紙，偽造之行動電話服務申請書、手機
    兩年約同意書、新申裝專案同意書等資料在卷足憑（見本院
    卷第20～25、31、32、51～55、58～59、62～71頁），堪認
    被告之自白與事實相符，應可採信。又被告明知其已無法以
    自己之名義申請行動電話，且無力繳清行動電話通話費，仍
    持丙○○之身分證件申請行動電話門號，益徵其欲使各該電
    訊公司陷於錯誤，而提供行動電話通訊服務，達其無償享有
    上開利益之目的，故其自始即有不法利益之意圖甚明。又被
    告自取得上開門號後至95年1 月5 日止，享有上開服務因而
    需繳納如附表所示之帳單金額共3 萬4,529 元，亦有上開電
    信公司之函覆在卷足憑，從而，本件事證已臻明確，被告犯
    行堪予認定。
二、被告行為後，刑法、刑法施行法業已於94年2 月2 日、95年
    6 月14日修正公佈，並均自95年7 月1 日施行，參酌最高法
    院95年5 月23日刑事庭第8 次會議決議，應依刑法第2 條第
    1 項之規定，為新舊法比較：
（一）修正前刑法第33條第5 款規定：「罰金：1 元以上。」修
      正後該款規定「罰金：新台幣1000元以上」，是比較新舊
      法結果，以舊法較有利於行為人。
（二）易科罰金之折算標準，經適用修正前刑法第41條、修正前
      罰金罰鍰提高標準條例第2 條（現已刪除）及現行法規所
      定貨幣單位折算新臺幣條例第2 條之結果，最高得以銀元
      300 元即新臺幣900 元折算1 日，依修正後刑法第41條之
      規定，則係以新臺幣1000元、2000元或3000元折算一日，
      比較結果，自以舊法有利於被告。
（三）修正前具有刑法第55條牽連犯之關係者，係從一重處斷，
      而有同法第56條連續犯之關係者，則以一罪論，然修正後
      之刑法業已刪除第55條牽連犯、第56條連續犯之規定，，
      則被告所犯數罪即應依修正後之數罪併罰之規定分論併罰
      。此刪除雖非犯罪構成要件之變更，但顯已影響行為人刑
      罰之法律效果，自屬法律有變更，仍應比較新舊法之規定
      。是比較結果，修正後之規定並非較有利於被告。
（四）經綜合比較結果，新法對被告並非有利，應依刑法第2 條
      第1 項前段之規定，適用行為時法即修正前之刑法處斷之
      。
三、核被告甲○○所為，係犯刑法第216 條、第210 條行使偽造
    私文書罪及刑法第339 條第1 項詐欺取財罪、同條第2 項詐
    欺得利罪。被告偽造署押係偽造私文書之階段行為，而其偽
    造私文書之低度行為，應為其進而行使之高度行為所吸收，
    均不另論罪。被告前後多次行使偽造文書、詐欺取財、詐欺
    得利之犯行，均時間緊接，所犯係構成要件相同之罪，顯各
    係基於概括犯意反覆為之，均為連續犯，應依修正前刑法第
    56條之規定以一罪論，並加重其刑。被告所犯上開3 罪間，
    有方法結果之牽連關係，應依修正前刑法第55條之規定，從
    一重連續行使偽造私文書罪處斷。爰審酌被告與告訴人丙○
    ○為朋友關係，拾得告訴人之證件後未予歸還，反多次持以
    申辦行動電話及門號，並藉此獲取用話之不法利益，實有不
    該，惟念其並無前科，有臺灣高等法院被告前案紀錄表在卷
    可稽，且犯後坦承全部犯行，並陸續繳交上開不法利益之費
    用，此有繳費收據及各該門市繳費回函附卷足參，足認其犯
    後態度良好，尚具悔意，另其申辦之門號僅係作為一般電話
    使用，非供作詐騙等不法使用，惡性非重，復已取得告訴人
    之諒解等一切情狀，量處如主文所示之刑，並諭知易科罰金
    之折算標準。另如附表所示行動電話服務申請書及同意書上
    偽造「丙○○」之署名共48枚，應依刑法第219 條之規定，
    併予宣告沒收。
據上論斷，應依刑事訴訟法第299 條第1 項前段，刑法第2 條第
1 項前段、（修正前）第56條、第216 條、第210 條、第339 條
第1 項、第2 項、（修正前）第55條、（修正前）第41條第1 項
前段，罰金罰鍰提高標準條第第1 條前段、（廢止前）第2 條，
判決如主文。
本案經檢察官乙○○到庭執行職務。
中　　華　　民　　國　　96　　年　　2 　　月　　15　　日
                  刑事第十五庭審判長法　官  唐照明
                                    法  官  洪乙心
                                    法  官  梁淑美
以上正本證明與原本無異。
如不服本判決，應於收受送達後10日內向本院提出上訴書狀。
中　　華　　民　　國　　96　　年　　2 　　月　　15　　日
 　　　　　　　　　　　　　　       書記官  林麗文
附錄本判決論罪科刑法條
中華民國刑法第216條
（行使偽造變造或登載不實之文書罪）
行使第210 條至第215 條之文書者，依偽造、變造文書或登載不
實事項或使登載不實事項之規定處斷。
中華民國刑法第210條
（偽造變造私文書罪）
偽造、變造私文書，足以生損害於公眾或他人者，處 5 年以下有
期徒刑。
中華民國刑法第339條
（普通詐欺罪）
意圖為自己或第三人不法之所有，以詐術使人將本人或第三人之
物交付者，處5 年以下有期徒刑、拘役或科或併科1 千元以下罰
金。
以前項方法得財產上不法之利益或使第三人得之者，亦同。
前二項之未遂犯罰之。
附表
 ┌──┬───┬────────┬─────┬────┬─────┬──────┐
 │編號│  時間│ 地點           │申辦門號  │撥打費用│偽造文件  │署押        │
 ├──┼───┼────────┼─────┼────┼─────┼──────┤
 │1   │94年3 │高雄市新興區林森│0000000000│6869元  │行動電話服│2 枚，一式3 │
 │    │月14日│一路181 號台灣大│          │        │務申請書  │份，共6 枚  │
 │    │      │哥大新興林森特約│          │        │          │            │
 │    │      │服務中心        │          │        ├─────┼──────┤
 │    │      │                │          │        │新申裝專案│2枚         │
 │    │      │                │          │        │同意書    │            │
 │    │      │                │          │        │          │            │
 ├──┼───┼────────┼─────┼────┼─────┼──────┤
 │2   │94年3 │高雄市左營區明誠│0000000000│4052元  │行動電話服│2 枚，一式3 │
 │    │月20日│二路182 號和信電│          │        │務申請書  │份，共6枚   │
 │    │      │訊高雄明誠特約服│          │        │          │            │
 │    │      │務中心          │          │        ├─────┼──────┤
 │    │      │                │          │        │手機兩年約│1枚         │
 │    │      │                │          │        │同意書    │            │
 ├──┼───┼────────┼─────┼────┼─────┼──────┤
 │3   │94年3 │高雄市前鎮區林森│0000000000│11716元 │行動電話服│2 枚，一式3 │
 │    │月22日│三路198 號1 樓遠│          │        │務申請書  │份，共6枚   │
 │    │      │傳電訊三多門市  │          │        │          │            │
 │    │      │                │          │        ├─────┼──────┤
 │    │      │                │          │        │手機兩年約│1枚         │
 │    │      │                │          │        │同意書    │            │
 ├──┼───┼────────┼─────┼────┼─────┼──────┤
 │4   │94年4 │前鎮區○○○路  │0000000000│易付卡  │易付卡申請│3 枚，1 式2 │
 │    │月17日│198 號1 樓遠傳電│          │（無繳費│書        │份，共6枚   │
 │    │（起訴│訊三多門市      │          │ 問題） │          │            │
 │    │意旨誤│                │          │        │          │            │
 │    │載為18│                │          │        │          │            │
 │    │日）  │                │          │        │          │            │
 ├──┼───┼────────┼─────┼────┼─────┼──────┤
 │5   │94年4 │高雄市左營區明誠│0000000000│11892元 │行動電話服│5 枚（含誤載│
 │    │月27日│二路182 號遠傳電│          │        │務申請書  │為鐘承翰之署│
 │    │      │訊高雄明誠特約服│          │        │          │押2 枚），一│
 │    │      │務中心          │          │        │          │式4 份，共20│
 │    │      │                │          │        │          │枚          │
 ├──┼───┼────────┼─────┼────┼─────┼──────┤
 │    │      │                │          │34529元 │          │合計48枚    │
 │    │      │                │          │        │          │            │
 └──┴───┴────────┴─────┴────┴─────┴──────┘
